【裁判字號】    98,上訴,1015
【裁判日期】    980930
【裁判案由】    強盜等
【裁判全文】
臺灣高等法院高雄分院刑事判決        98年度上訴字第1015號
上  訴  人  臺灣高雄地方法院檢察署檢察官
被      告  甲○○
選任辯護人  陳意青律師
被      告  丙○○
指定辯護人  宋明政律師
上列上訴人因被告強盜等案件，不服臺灣高雄地方法院97年度訴
字第1831號中華民國98年5 月22日第一審判決（起訴案號：臺灣
高雄地方法院檢察署97年度偵字第29552 號），提起上訴，本院
判決如下：
    主  文
上訴駁回。
    事  實
一、丙○○前因傷害致死案件，經臺灣高雄地方法院以88年度訴
    字第2045號判處有期徒刑7 年8 月確定，嗣於民國95年1 月
    13日假釋付保護管束期滿，未經撤銷，視為執行完畢；甲○○前因施用毒品案件，亦經臺灣高雄地方法院96年度簡字第
    1082號判處有期徒刑3 月，嗣經臺灣高雄地方法院96年度聲
    減字第7332號裁定減為有期徒刑1 月又15日，甫於97年5 月
    15日縮刑期滿執行完畢。詎均不知悔改，丙○○因認其家中
    財物屢遭乙○○行竊，甲○○亦懷疑乙○○在外散佈其販毒
    之謠言，2 人乃心生不滿，遂於97年10月15日晚上10時30分
    許，共同前往乙○○位於高雄縣鳳山市○○路55巷17號4 樓
    住處，欲找乙○○理論，因乙○○未開門，丙○○、甲○○
    遂共同基於無故侵入住宅、毀損他人物品之犯意聯絡，由丙○○以腳踹開乙○○住處大門，致乙○○住處大門破損、門
    鎖毀壞不堪使用後，2 人隨即無故進入乙○○住處臥室內，
    丙○○質問乙○○竊取丙○○住處物品之事，並要求賠償，
    因乙○○與之爭執，丙○○、甲○○即另共同基於傷害及剝
    奪他人行動自由之犯意聯絡，由丙○○以徒手、甲○○持乙○○家中之竹掃把1 支（起訴書誤載為木棍），共同毆打乙○○，並對乙○○恫稱：「跪在床上，不許亂動，否則要打
    死你。」等語，以此強暴、脅迫之方法剝奪乙○○之行動自
    由，甲○○並質問乙○○在外說甲○○吸毒及販毒之事，因
    乙○○否認，甲○○復接續前揭毀損之犯意，持乙○○所有
    之瓷器煙灰缸1 個、時鐘1 個、瓷器2 個砸向乙○○，並將
    乙○○之電視推倒，致乙○○所有之瓷器2 個、電視破裂受
    損，而不堪使用（瓷器煙灰缸及時鐘部分，不另為無罪之諭
    知，詳後述）。乙○○因遭丙○○、甲○○共同毆打，而受
    有頭部外傷疑腦震盪、枕部頭皮挫傷（3 ×3 公分）、左背
    部挫傷紅腫皮下瘀血（10×3 公分）、左上臂挫傷紅腫皮下
    瘀青（3 ×1.5 公分）及多處擦傷（8 ×4 公分）等傷害。
    因丙○○要求乙○○拿錢出來賠償其失竊物品之損失，乙○○已遭丙○○、甲○○毆打而心生畏懼，遂取出其置於口袋
    內之現金新台幣（下同）600 元，及將放在被毀損瓷器存錢
    筒內之50元銅板4 枚共200 元，交由丙○○取走。嗣警方於
    同日晚上11時許接獲民眾報案，前往乙○○上址住處，乙○○因害怕遭丙○○、甲○○報復，僅向到場警員表示遭丙○○、甲○○2 人毆打，要求警方將丙○○、甲○○趕離其住
    處，丙○○、甲○○始行離去，並共同將乙○○交付之800
    元吃喝花用殆盡。丙○○、甲○○以此強暴、脅迫之非法方
    法共同剝奪乙○○之行動自由約達1 小時之久。嗣因乙○○
    於97年10月17日向警方報案，始悉上情。
二、案經乙○○訴由高雄縣政府警察局鳳山分局報請臺灣高雄地
    方法院檢察署檢察官偵查起訴。
    理  由
甲、證據能力部分：
一、按被告以外之人於審判外之言詞或書面陳述，除法律有規定
    者外，不得作為證據；又被告以外之人於審判外之陳述，雖
    不符刑事訴訟法第159 條之1 至之4 之規定，然經當事人於
    審判程序同意作為證據，法院審酌該言詞陳述或書面陳述作
    成時之情況，認為適當者，亦得為證據。當事人、代理人或
    辯護人於法院調查證據時，知有第159 條第1 項不得為證據
    之情形，而未於言詞辯論終結前聲明異議者，視為有前項之
    同意，刑事訴訟法第159 條第1 項、第159 條之5 定有明文
    。本判決所引用各項證據資料（詳後引證據）之證據能力，
    除證人即共同被告丙○○於警詢之陳述外（詳後述），檢察
    官、被告及辯護人均表示不爭執或有證據能力（見本院卷第
    44、75至78頁），而未於言詞辯論終結前聲明異議，本院認
    前開證據資料作成時之情況，並無任何違法取證之不適當情
    形，以之作為證據使用係屬適當，自具有證據能力，而得採
    為認定事實之證據。
二、證人即共同被告丙○○於警詢時陳述之證據能力：
    按被告以外之人於檢察事務官、司法警察官或司法警察調查
    中所為之陳述，與審判中不符時，其先前之陳述具有較可信
    之特別情況，且為證明犯罪事實存否所必要者，得為證據，
    刑事訴訟法第159 條之2 定有明文。查證人即共同被告丙○○於警詢時證述關於被告甲○○有無於上開時、地共同命告
    訴人跪下，有無持瓷器等物砸告訴人等情，與在原審法院作
    證時有不符之情形。本院就其前後陳述當時之身心狀況，及
    外在客觀環境因素觀察比較，證人丙○○於警詢時無遭違法
    取供，乃出於真意，其陳述信用性已受保障；且警方依法進
    行調查並製作筆錄時，證人丙○○因遭警方查獲，事出突然
    ，其陳述當係出於即時性、自然性之發言，不具計畫性或動
    機性之客觀陳述；相較於審判中在其他被告、辯護人在場而
    為陳述，且歷經偵查、審判程序，權衡罪責輕重後心態等情
    形，就其於審判中及審判外為陳述時之外部附隨環境或條件
    為整體之考量，證人丙○○於警詢時之陳述具有較可信之特
    別情況，且為證明被告2 人是否有共犯關係，實有參酌其於
    警詢中陳述之必要性，就本件相關卷證判斷，認為除該審判
    外陳述外，已無從以其他證據代替，為證明犯罪存否所必要
    ，依前揭法條規定，應認有證據能力。
乙、實體方面：
壹、有罪部分：
一、訊據被告甲○○固不否認有於上開時、地無故侵入乙○○住
    處之事實，惟矢口否認有何傷害、毀損他人物品、剝奪他人
    行動自由之犯行，辯稱：伊是因為乙○○到處說伊販賣毒品
    維生，伊很生氣，剛好在路上遇到丙○○，2 人即共同去找
    乙○○理論，伊當時已經喝醉，丙○○敲門要乙○○開門時
    很生氣，伊有叫他不要這樣，也有拉他身體，進去之後，伊
    因為站不穩，剛好門邊有掃把，伊拿掃把支撐身體，不是要
    打乙○○，伊有與乙○○理論他說伊販毒之事，但乙○○不
    承認，伊未與乙○○發生口角，亦未生氣，伊想他不承認就
    算了，伊沒有不讓乙○○離開，伊是因為與乙○○談話時，
    他頭轉來轉去，伊叫他不要亂動，聽伊說話，他還是在亂動
    ，伊生氣就拿瓷器花瓶往乙○○床上丟，但沒有破掉，之後
    伊未再丟其他東西，伊碰到電視機是因為伊進門後站不穩，
    往電視機靠，感覺電視有點傾斜，於是抱住電視放回原位，
    丙○○與乙○○在房間談話時，伊走到客廳，伊有聽到丙○○要乙○○賠償，但伊沒有看到乙○○拿出錢云云。被告丙○○則承認有上開侵入住宅、傷害、毀損乙○○住處大門、
    門鎖及妨害自由之犯行，惟矢口否認有叫乙○○跪著不要動
    及毀損乙○○所有之瓷器、電視之犯行，辯稱：當時伊是要
    去找乙○○理論他偷伊東西之事，乙○○承認有偷伊東西，
    伊要求賠償，但乙○○跟伊大小聲，說他沒偷那麼多東西，
    伊才生氣徒手打他，伊未叫他跪下不要亂動，亦未拿物品丟
    他，伊叫乙○○賠償，因為他自己有承認偷東西，他就從口
    袋拿出約6 、7 百元，自己把錢交給伊，伊就沒有再打他，
    他交錢給伊後約1 、20分鐘，警察即到場云云。
二、經查：
  (一)上開犯罪事實，業據被告甲○○於警詢時供稱：伊於97年11
    月15日晚上10時30分許，與丙○○共同前往乙○○住處，伊
    是因為要問乙○○為何要亂造謠伊吸毒及販毒，伊有叫乙○○不要動，伊有毆打乙○○並拿起他家中2 支花瓶砸牆壁嚇
    他，伊從乙○○家中拿1 支竹掃把揮舞嚇他，乙○○有用手
    阻擋，造成他手部受傷，伊與丙○○進入乙○○家中約1 小
    時等語（見偵查卷第8 頁背面至第9 頁背面），並於偵查中
    供稱：伊有看到乙○○從口袋掏錢出來，丙○○拿走了，乙○○跪坐在床鋪上，是因為伊等叫他不要亂動等語（見偵查
    卷第29頁）；另被告丙○○於警詢時供稱：伊是因為要問乙○○有無竊取伊家中電視、鋁門窗、手機並破壞伊家門鎖，
    強行進入乙○○住處，伊有毆打乙○○頸部及肩膀、頭部，
    伊向乙○○要求賠償，乙○○在伊要求賠償後自行從口袋掏
    800 元放置床上，伊與甲○○則將錢拿走，乙○○的家門是
    伊踹的，錢財是伊與甲○○2 人一起吃喝花用完了等語（偵
    查卷第40頁背面至第41頁），並於原審審理時供稱：因告訴
    人未開門，伊生氣才用腳踹開門，事後才知道壞掉了，伊進
    去時先問告訴人偷伊多少東西，伊要求賠償，但告訴人跟伊
    爭執沒有偷那麼多東西，伊生氣動手打他，有叫告訴人拿錢
    出來賠償，伊有先打他，後來他就拿錢出來交給伊等語（見
    原審卷第179 至180 頁），核與證人即共同被告甲○○於警
    詢、偵查時證稱：丙○○是因家中電器及鐵門遭竊要前往詢
    問乙○○是否偷他家中物品之人，乙○○稱有進入丙○○屋
    內並未竊取屋內財物，是丙○○踹門的，丙○○問乙○○身
    上有沒有錢，乙○○主動從口袋掏錢給丙○○；丙○○有以
    拳頭毆打告訴人身體，伊目睹乙○○主動將錢交給丙○○，
    錢全部由丙○○取走等語（見偵查卷第8 頁背面至第9 頁、
    49頁）、證人即共同被告丙○○於警詢時證稱：伊與甲○○
    2 人一同命令乙○○跪下，伊以徒手方式毆打乙○○，而甲○○拿從乙○○家中取得之木棍打他，甲○○有拿瓷器或玻
    璃類砸乙○○，甲○○有持木棍毆打乙○○上半身及頭部，
    是甲○○提議跟乙○○要錢的等語（見偵查卷第40頁背面至
    第41頁），及證人乙○○於偵查中證稱：伊於97年10月15日
    晚上10時許，伊在住處睡覺，有人撞開伊家門，但伊不知何
    人撞的，然後看到被告2 人到伊房間打伊，都有叫伊跪在床
    上不能動，然後繼續打伊，若伊亂動要把伊打死，伊有受傷
    ，被告2 人叫伊拿錢出來，伊說伊只有600 元要吃飯，丙○○就將伊之600 元及瓷器內裝有50元的硬幣4 枚拿走，甲○○就在旁說通通拿走，他們拿走錢又繼續打伊，丙○○說伊
    偷拿他的東西，要伊賠3 萬元，警察大約1 小時候才到；伊
    之門鎖及木門毀損，還有房間內的電視被甲○○打壞，電視
    已經壞了，及2 個瓷器裝飾品壞掉，是甲○○丟的等語（見
    偵查卷第48頁），並於原審審理時證稱：97年10月15日晚上
    ，伊睡到一半，被告2 人進入伊家，用腳踹伊家大門，大門
    的鎖頭被踢壞了，門關不緊，鎖頭整個壞掉，鎖頭旁邊的門
    板壞掉，被告2 人進入伊家，甲○○拿伊家之掃把打伊，之
    後丙○○也徒手打伊，甲○○並用瓷器、時鐘扔伊；甲○○
    說伊密告他吸毒，被告丙○○有問伊是否有偷他家東西；他
    們打完伊後問伊是否有錢，伊說伊的錢是要去吃飯的，伊拿
    出來給他們看，就被丙○○搶去，當時甲○○在旁附和，並
    說要伊再拿3 萬元出來，連向伊丟來的瓷器存錢筒破掉後，
    裡面4 個50元的零錢都被丙○○拿走，被告丙○○拿走伊錢
    時，伊是將錢握在手上，不是他將手伸進伊口袋搶走；被告
    2 人都有說叫伊跪下，不要亂動，否則打死伊；被告2 人其
    中1 人用手推電視，電視掉到地上，螢幕壞掉不能看等語（
    見原審卷第141 至151 頁）；證人即告訴人之妻戊○○於原
    審審理證稱：當天伊剛好不在家，回家時，家裡亂七八糟，
    且告訴人被打到手都流血了，家裡電視不能看了，煙灰缸、
    時鐘掉到地上但是沒壞掉，家中1 當撲滿的瓷器，告訴人會
    投50元硬幣在裡面也壞了，伊家有土地公、魚、存錢筒的瓷
    器，都是裝飾用，事發後3 個瓷器都壞掉等語大致相符（見
    原審卷第171 至175 頁），並有大東醫院診斷證明書1 紙、
    現場照片4 張在卷為憑（見偵查卷第11至13頁），此部分事
    實，堪以認定。
  (二)被告甲○○雖否認有毆打告訴人云云，惟被告甲○○於警詢
    及偵查時均供稱伊有持告訴人家中之竹掃把毆打告訴人等語
    （見偵查卷第8 頁背面、49頁），核與證人即共同被告丙○○於警詢時證稱：被告甲○○有拿木棍毆打告訴人上半身及
    頭部等語（見偵查卷第40至41頁），及證人即告訴人乙○○
    於警詢、偵查及原審審理時均一致證述被告甲○○有持木棍
    毆打伊等語大致相符，佐以前開大東醫院診斷證明書記載，
    告訴人乙○○所受之傷害含有皮下瘀血10×3 公分之傷害（
    見偵查卷第11頁），顯非徒手毆打所造成之傷害，足認被告
    甲○○上開所辯其未毆打告訴人云云，無非事後卸責之詞，
    不足採信。又告訴人乙○○與共同被告丙○○於警詢、偵查
    雖均證稱被告甲○○係持木棍毆打告訴人云云，然被告甲○○係供稱其持告訴人家中之竹掃把打告訴人，而告訴人乙○○於原審審理時亦證述：被告甲○○持伊家中掃把打伊等語
    （見原審卷第149 頁），與被告甲○○上開所述相符，故應
    認被告甲○○係持告訴人家中之竹掃把毆打告訴人。
  (三)按共同正犯之意思聯絡，不限於事前有所謀議，僅於行為當
    時有共同犯意之聯絡者，亦屬之，且其表示之方法，亦不以
    明示通謀為必要，即相互間有默示之合致，亦無不可（最高
    法院73年台上字第2364號判例意旨參照）。被告甲○○雖於
    原審及本院審理時否認有毀損之犯行云云，惟共同被告丙○○踹開告訴人住處大門時，被告甲○○陪同在旁，僅告訴被
    告丙○○不要那麼衝動一節，業據證人即共同被告丙○○於
    原審審理時證述在卷（見原審卷第156 頁），足認被告甲○○並無積極阻止被告丙○○破壞告訴人家中大門之舉動，而
    默示容任被告丙○○毀損告訴人住處大門。告訴人家中大門
    遭被告丙○○踹開後，鎖頭整個壞掉，門關不緊，鎖頭旁的
    門板壞掉之事實，亦據證人乙○○於原審審理時證述在卷（
    見原審卷第141 頁），並有照片2 紙附卷為佐（見偵查卷第
    12頁下方、13頁上方照片）。再者，被告甲○○於警詢及偵
    查中均供稱：伊有拿告訴人家中2 支花瓶砸牆壁嚇他等語（
    見偵查卷第8 頁背面），並於偵查中供稱：伊有推倒告訴人
    家中電視，但不知道有無壞掉等語（見偵查卷第50頁），證
    人即共同被告丙○○於警詢時亦證稱：甲○○有持瓷器或玻
    璃類砸告訴人等語（見偵查卷第40頁背面），證人即告訴人
    乙○○於原審審理時證稱：伊家中電視因為被告2 人其中1
    人用手推電視，電視掉在地上，螢幕壞掉不能看，瓷器是甲○○扔的等語（見原審卷第144 、151 頁），並於偵查中證
    述：房間內電視被甲○○打壞等語（見偵查卷第48頁），可
    見被告甲○○在告訴人住處確有丟擲告訴人所有瓷器及推倒
    告訴人所有電視之行為。又被告甲○○在告訴人住處毀損之
    物品種類，雖據被告甲○○於警詢供稱：伊有拿起告訴人家
    中兩支花瓶砸牆壁等語（見偵查卷第8 頁背面），然被告甲○○於原審供稱：伊當天丟的是否為花瓶，伊沒注意看，但
    是是瓷器類的擺飾品等語（見原審卷第175 頁），而證人即
    告訴人乙○○於警詢時證稱：被告2 人毆打伊之期間，拿起
    伊家所有之瓷器及小型時鐘丟伊等語（見偵查卷第6 頁背面
    ），另於偵查中證稱：房間內的電視被甲○○打壞，及2 個
    裝飾品壞掉，是甲○○丟的等語（見偵查卷第48頁），而證
    人即告訴人之妻戊○○於原審證稱：伊家無瓷器的花瓶等語
    （見原審卷第175 頁），故應認被告甲○○在告訴人住處毀
    損之物品為電視及瓷器2 個。被告丙○○雖於原審及本院辯
    稱其未拿瓷器丟告訴人，亦未推倒電視云云，而證人乙○○
    亦證述電視是遭被告甲○○推倒損壞、瓷器是遭被告甲○○
    砸壞，已如前述，然被告甲○○持告訴人住處之瓷器砸向告
    訴人及推倒告訴人電視時，被告丙○○既在場容任而未阻止
    被告甲○○，且共同毆打告訴人，足認被告丙○○、甲○○
    就毀損上開器物之行為有默示合致之犯意聯絡，亦堪認定。
  (四)被告丙○○雖否認有叫乙○○跪著不要動；被告甲○○亦否
    認有剝奪告訴人行動自由云云，然證人即共同被告甲○○於
    偵查中證稱：伊2 人有叫告訴人不要動等語（見偵查卷第50
    頁），證人即共同被告丙○○於警詢時亦證稱：伊與被告甲○○2 人一同命告訴人跪下等語（見偵查卷第40頁背面），
    證人即告訴人乙○○於偵查及原審審理時均證稱：被告2 人
    打伊後，都有叫伊跪在床上不能動，然後繼續打伊，說若伊
    亂動，要把伊打死等語（見偵查卷第48頁、原審卷第149 頁
    ），足認被告2 人確有叫乙○○跪著不要動等剝奪其行動自
    由之情事甚明。
  (五)被告甲○○於警詢及偵查中均已供稱：伊有目睹告訴人從口
    袋掏錢出來，被告丙○○拿走等語（見偵查卷第9 、29頁）
    ，證人即共同被告丙○○於警詢時亦證稱：是被告甲○○提
    議跟告訴人要錢，伊則向告訴人要求賠償，告訴人在伊要求
    後自行從口袋掏800 元置於床上，伊與被告甲○○則將錢拿
    走等語（見偵查卷第41頁），證人即告訴人乙○○於偵查及
    原審審理時證稱：被告2 人叫伊拿錢出來，伊說伊只有600
    元要吃飯，被告丙○○就搶走600 元及將瓷器存錢筒破掉後
    裡面的50元硬幣4 枚拿走，甲○○在旁說通通拿走等語（見
    偵查卷第48頁、原審卷第142 、151 頁），可知被告甲○○
    於被告丙○○拿取告訴人之800 元時，確實在場，被告甲○○於原審辯稱伊未看到被告丙○○拿錢云云，與事實不符。
    另被告丙○○嗣於本院審理時翻異改稱：我只拿紙鈔600 元
    ，沒有拿硬幣云云（見本院卷第80頁），與前揭調查所得證
    據不符，亦不足採。
  (六)按刑法上搶奪、強盜等罪所謂之意圖不法所有之意義，必行
    為人自知對於該項財物並無法律上正當權原，圖以巧取掠奪
    之手段，占為己有，始與同法第13條之故意條件相符。若行
    為人自信確有法律上正當所有之原因，縱其取物之際，手段
    涉於不法，仍與搶奪、強盜等罪之意思要件不合（最高法院
    27年上字第1404號判例意旨參照）。被告丙○○於警詢及原
    審審理時均供稱：伊是要求告訴人賠償伊之損失等語，而證
    人即告訴人乙○○於偵查中亦證稱：被告丙○○說伊偷拿他
    東西，要伊賠3 萬元等語（見偵查卷第48頁），堪認被告丙○○主觀上係為向告訴人索取遭告訴人竊取財物之損害賠償
    ，並無為自己或他人不法所有之意圖。檢察官上訴意旨雖以
    共同被告甲○○於警詢中陳稱：「丙○○因家中電器及鐵門
    遭竊要前往詢問乙○○是否偷他家中物品之人，乙○○稱有
    進入丙○○屋內並未竊取屋內財物。」等語，認被告丙○○
    欲進入告訴人家中時，並不確定是否對告訴人有損害賠償請
    求權，依一般社會常情，難容認其以此方式取得告訴人之財
    物，顯有不法所有意圖云云。惟共同被告甲○○於偵查及原
    審審理中亦陳稱：「進屋後丙○○問乙○○有無到他家拿東
    西，吳男說有，潘男就開始用手打他，……有聽到丙○○要
    吳男賠錢，之後我看到吳男從身上拿錢給潘男，但不知道多
    少錢。」、「有人告訴我乙○○說我在外面販賣毒品，乙○○承認有進入丙○○家裡偷東西。」等語（見偵查卷第49頁
    、原審卷第14頁）；核與被告丙○○於警詢及原審審理中迭
    稱：「我（去乙○○家）是因為要問乙○○有無竊取我家中
    電視、鋁門窗、手機，並破壞我家門鎖。」、「乙○○偷我
    的東西，他自己有承認偷我的手機、鋁門窗及電視，他還一
    直跟我道歉，他拿5 、6 百元賠償給我的，錢是他主動拿出
    來，我沒有搶他的錢。」、「我到他（指乙○○）家時，證
    人有向我承認有偷我東西並向我道歉，他是自己拿出錢來的
    ，我沒有行搶。」、「我先問乙○○為何偷我東西，他當面
    承認並向我道歉，我要求他賠償，他就自己拿錢出來。」、
    「我先問他，這段期間他偷我多少東西，他承認有偷，我說
    我不想動手打他，我只要求賠償，但是他卻跟我大小聲，說
    他沒有偷那麼多東西，所以我才生氣動手打他。」等語相符
    （見偵查卷第41頁、原審卷第37、152 、153 、179 頁），
    參酌告訴人乙○○亦證稱：「丙○○說我偷拿他東西，要我
    賠3 萬元。」、「甲○○說我密告他吸毒，丙○○有問我是
    否有偷他家東西。」等語（見偵查卷第48頁、原審卷第142
    、143 頁），顯見被告丙○○辯稱其係為向告訴人乙○○索
    取其遭竊財物之賠償云云，尚非不足採信，此與隨意辯稱對
    被害人有債權，而任意以非法之方式奪取被害人財物之情形
    不同，揆諸前揭判例意旨，自難認被告丙○○有為自己或他
    人不法所有之意圖。
  (七)又關於被告丙○○拿取告訴人所有800 元之過程，證人乙○○先於警詢時證稱：在離去之時丙○○並伸手強行取走伊放
    在褲子左前口袋內之800 元（500 元面額1 張、100 元面額
    1 張、50元硬幣4 枚）等語（見偵查卷第6 頁背面），另於
    偵查中則證稱：被告2 人叫伊拿錢出來，伊說伊只有600 元
    要吃飯，丙○○就從伊之口袋搶走600 元及將瓷器內裝有50
    元的硬幣4 枚拿走，並說搶也好恐嚇也好，甲○○就在旁說
    通通拿走，他們拿走錢後又繼續打伊，叫伊拿3 萬元出來等
    語（見偵查卷第48頁），嗣於原審審理時又改稱：他們打完
    伊後，問伊是否有錢，伊說伊的錢是要去吃飯的，伊拿出來
    給他們看後要再放回口袋，丙○○就搶去，當時甲○○附和
    說「搶啦搶啦」並說要伊拿3 萬元出來；伊當時有伸手要拿
    回來，他們說拿什麼？就將錢拿走了，連向伊丟來的瓷器存
    錢筒破掉後，裡面的4 個50元的零錢都拿走；丙○○拿走錢
    時，伊當時是將錢握在手上，不是他將手伸進伊口袋搶走等
    語（見原審卷第142 、151 頁），對於被告丙○○有無將手
    伸進告訴人口袋搶錢、被告丙○○拿取之4 枚50元硬幣原本
    放置於何處、被告丙○○拿錢時有無說話、被告甲○○在旁
    附和之內容等情節陳述前後不一，告訴人之指訴是否屬實已
    非無疑。況依證人即接獲民眾報案到場處理警員丁○○於原
    審證稱：伊等於97年10月15日晚上11時許，接獲通報有人妨
    害安寧並打架，於是伊等上樓查看，屋裡有被告丙○○、甲○○、告訴人3 人，被告甲○○有喝酒，躺在床鋪上，應該
    沒有醉，因為叫得起來，伊等問告訴人發生什麼事，告訴人
    只要求伊等帶走被告丙○○2 人，伊等請被告丙○○2 人離
    開後，有問告訴人，告訴人只表示遭被告2 人毆打，沒有說
    被告丙○○2 人有強盜情事等語（見原審卷第96至97頁），
    衡情，倘若告訴人與被告2 人原無恩怨，卻在深夜無故遭被
    告2 人侵入住宅，強盜財物，當會於警員到場時，向警員求
    救，表達遭到強盜，希望警方逮捕被告2 人，取回被強盜之
    財物，然告訴人卻僅向警員表示遭到毆打，實有違常情，則
    被告2 人辯稱是告訴人主動將錢交付被告丙○○等語，似非
    全然無據。檢察官上訴意旨雖認告訴人遭強取之金額僅800
    元，於員警到場時，告訴人亦有可能未立即回復心神，而不
    能期待伊之心神狀態已穩定至足以向處理員警就全部犯罪事
    實為完全陳述；且證人戊○○於審理中亦證稱渠返家時，告
    訴人有說遭被告2 人毆打及搶錢一情，認被告2 人確有強盜
    財物情事云云。惟證人丁○○於原審亦證稱：97年11月15日
    當天沒有對乙○○製作筆錄，因為乙○○表示不提告，後於
    17日凌晨2 時20分，乙○○有到派出所製作筆錄，我不知道
    為何乙○○於凌晨報案，當時我們有詢問乙○○為何當天沒
    有告訴警方丙○○2 人有強盜財物，但他都沒有回答等語（
    見原審卷第98頁），足見告訴人對於為何案發當天不向處理
    之員警就被告2 人有強盜財物情事為完全之陳述，並無合理
    說明，難認與事實相符。至告訴人之妻即證人戊○○雖證稱
    告訴人有說遭被告2 人搶錢云云，然其為傳聞告訴人之轉述
    ，並非親眼目睹，告訴人之陳述既有上開瑕疵可指，證人戊○○上開傳聞轉述告訴人之證言，自不足取。是告訴人指訴
    遭被告2 人強取800 元部分，因查無其他證據可佐，依罪疑
    唯有利於被告認定之原則，應認係告訴人在被告丙○○之要
    求下，將800 元（含4 枚50元硬幣）取交給被告丙○○，被
    告2 人此部分所為，尚與強盜罪之要件有別。
  (八)從而，被告2 人所辯各語，均不足採，本件事證明確，被告
    2 人犯行堪以認定，均應予依法論科。
三、核被告丙○○、被告甲○○所為，均係犯刑法第306 條第1
    項侵入住宅罪、第354 條毀損他人物品罪、第277 條第1項
    傷害罪及第302 條第1 項之剝奪他人行動自由罪。公訴人雖
    認被告2 人取得告訴人財物之行為係犯刑法第330 條第1 項
    夜間攜帶兇器毀越門扇侵入住宅強盜罪云云，惟如前所述，
    被告丙○○主觀上係欲向告訴人索取遭告訴人竊取財物之賠
    償，被告甲○○主觀上認為係與被告丙○○一起去討債，被
    告2 人主觀上均無不法所有意圖，則被告2 人對告訴人所為
    尚不成立強盜罪，公訴人認被告2 人此部分係犯刑法第330
    條第1 項加重強盜罪，尚有未恰，惟公訴人起訴之事實中有
    涉及對告訴人實施強暴、妨害自由行為，是本件起訴之基本
    社會事實相同，本院自得予以變更起訴法條。本件被告2 人
    恐嚇告訴人之行為，為剝奪行動自由及使人行無義務之事之
    部分行為，不另論罪；而刑法第302 條第1 項之剝奪他人行
    動自由罪，當然包括同法第304 條之強制罪，故不另論以強
    制罪。又以強暴之方法剝奪人之行動自由時，若無傷害之故
    意，而於實施強暴行為之過程中，致被害人受有傷害，乃實
    施強暴之當然結果，固不另論傷害罪；惟妨害自由罪，並非
    以傷人為當然之手段，若行為人另具有傷害故意，且發生傷
    害結果，自應成立傷害罪名，如經合法告訴，即應負傷害罪
    責，如前所述，本案被告2 人係故意毆打告訴人成傷，自應
    成立傷害罪責。被告2 人共同毀損告訴人住處大門及毀損告
    訴人所有瓷器2 個及電視之數舉動，係於同時、同地或密切
    接近之時、地實施，侵害同一法益，各行為之獨立性極為薄
    弱，依一般社會觀念，在時間差距上，難以強行分開，在刑
    法評價上，以視為數個舉動之接續施行，合為包括之一行為
    予以評價，較為合理，應論以接續犯。被告2 人所犯上開侵
    入住宅罪、毀損他人物品罪、傷害罪及剝奪他人行動自由罪
    ，犯意各別，行為互殊，應予分論併罰。被告丙○○、甲○○就上開犯行有犯意聯絡及行為分擔，為共同正犯。又被告
    丙○○前因傷害致死案件，經臺灣高雄地方法院以88年度訴
    字第2045號判處有期徒刑7 年8 月確定，嗣於95年1 月13日
    假釋付保護管束期滿，未經撤銷，視為執行完畢；被告甲○○前因施用毒品案件，經臺灣高雄地方法院96年度簡字第10
    82號判處有期徒刑3 月，嗣經臺灣高雄地方法院96年度聲減
    字第7332號裁定減為有期徒刑1 月又15日，甫於97年5 月15
    日縮刑期滿執行完畢，有臺灣高等法院被告前案紀錄表各1
    份在卷為憑，其2 人受有期徒刑執行完畢後，於5 年內故意
    再犯本件有期徒刑以上之罪，均為累犯，均應依刑法第47條
    第1 項規定，加重其刑。
四、不另為無罪諭知部分：
  (一)公訴意旨另以：被告丙○○、甲○○共同基於毀損他人物品
    之犯意聯絡，於97年10月15日22時30分許，共同前往乙○○
    位於高雄縣鳳山市○○路55巷17號4 樓住處，再持告訴人乙○○所有之瓷器煙灰缸1 個、時鐘1 個砸向告訴人，致告訴
    人所有之瓷器煙灰缸、時鐘破裂受損，因認被告2 人此部分
    亦涉犯刑法第354條毀棄損壞罪云云。
  (二)按犯罪事實應依證據認定之，無證據不得認定犯罪事實，刑
    事訟訴法第154 條第2 項定有明文。次按刑事訴訟法上所謂
    定犯罪事實之證據，係指足以認定被告確有犯罪行為之積極
    證據而言，該項證據自須適合於被告犯罪事實之認定，始得
    作為斷罪之資料，而認定不利於被告之事實，須依積極證據
    ，苟積極證據不足為不利於被告事實之認定時，即應為有利
    於被告之認定，更不必有何有利之證據（參照最高法院29年
    上字第3105號、30年上字第816 號判例意旨參照）。又告訴
    人之告訴，係以使被告受刑事追訴為目的，其指訴是否與事
    實相符，仍應調查其他證據，以資審認，必被害人所述被害
    情形，無瑕疵可擊，且就其他方面調查，又與事實相符，始
    足據為有罪判決之基礎（最高法院81年度台上字第3539號判
    決意旨參照）。
  (三)公訴人認被告2 人涉有上開毀損他人物品犯行，無非係以告
    訴人乙○○於警詢及偵查之證述為其主要論據。
  (四)惟訊據被告2 人均矢口否認涉有上開犯行，均辯稱：渠等未
    丟擲告訴人家中之煙灰缸、時鐘等語。經查：證人即告訴人
    乙○○固於偵查中證稱：丙○○拿瓷器煙灰缸及時鐘打伊，
    丙○○有弄壞1 個時鐘云云（見偵查卷第49頁），惟證人即
    告訴人乙○○於原審審理時證稱：當天沒有人拿煙灰缸丟向
    伊，煙灰缸伊放在桌上，煙灰缸沒有壞掉，時鐘、瓷器是被
    告甲○○扔的等語（見原審卷第150 至151 頁），且證人戊○○亦於原審審理時證稱：伊於回家時看到煙灰缸放在地上
    ，但是沒有摔壞，家裡時鐘原本在冰箱旁邊掛在牆上，也掉
    到地上，時鐘的電池掉落，但是沒有壞掉等語（見原審卷第
    171 至172 頁），則除告訴人於偵查中之證述外，尚無證據
    證明告訴人家中之煙灰缸、時鐘有遭被告2 人損壞致令不堪
    用之情形。
  (五)從而，因檢察官所為舉證，不足以證明被告丙○○、甲○○
    有公訴意旨所指此部分之犯行，本院復查無其他積極證據足
    認被告2 人有檢察官所指之上開犯行，此部分均屬不能證明
    ，本應為無罪之諭知；然因起訴意旨認此部分如成立犯罪，
    與前揭有罪部分，有接續犯之實質上一罪關係，爰不另為無
    罪之諭知，併此敘明。
五、原審認被告2 人罪證明確，因而適用刑事訴訟法第300 條，
    刑法第277 條第1 項、第302 條第1 項、第306 條第1 項、
    第354 條、第41條第1 項前段、第47條第1 項、第51條第5
    款、第6 款，刑法施行法第1 條之1 等規定，並審酌被告丙○○係因認為告訴人至其住處竊取物品、被告甲○○係認告
    訴人在外散佈其販毒之謠言之犯罪動機，被告丙○○以踹開
    告訴人住處大門之方式，強行侵入告訴人住處，被告丙○○
    徒手毆打告訴人，被告甲○○持竹掃把毆打告訴人，並丟擲
    告訴人之瓷器、推倒告訴人住處電視，以強暴、脅迫手段剝
    奪告訴人行動自由之方式向告訴人索賠等犯罪情節，且被告
    2 人事後僅承認部分犯行，猶飾詞卸責，未見悔意等一切情
    狀，分別量處被告2 人如原判決主文第1 項、第2 項所示之
    刑，及分別諭知易科罰金之折算標準，並定其應執行之刑，
    及同上之易科罰金折算標準。另敘明未扣案之竹掃把1 支，
    雖為被告甲○○持以毆打告訴人之工具，惟該竹掃把為告訴
    人住處之物品，非被告所有，業據證人即告訴人乙○○證述
    在卷（見原審卷第149 頁），無庸宣告沒收，附此敘明。核
    其認事用法，核無不合，量刑亦屬允當。檢察官上訴意旨，
    仍執前詞，認被告2 人取得告訴人財物之行為應構成刑法第
    330 條第1 項加重強盜罪嫌云云，指摘原判決不當，為無理
    由，應予駁回。另本件檢察官係起訴被告2 人涉犯刑法第27
    7 條第1 項傷害、第306 條第1 項無故侵入住宅、第354 條
    毀棄損壞及第330 條第1 項夜間攜帶兇器毀越門扇侵入住宅
    強盜等罪嫌，並認所犯上開4 罪名，係一行為觸犯數罪名，
    為想像競合犯，應依刑法第55條規定從一重之刑法第330 條
    第1 項罪嫌處斷。經原審法院判決後，檢察官上訴意旨亦未
    指明僅就其中一部分上訴，自應認係對原判決全部提起上訴
    ，附此敘明。
據上論結，應依刑事訴訟法第368條，判決如主文。
本案經檢察官姜麗儒到庭執行職務。
中    華    民    國    98    年    9     月    30    日
                  刑事第九庭    審判長法  官  莊秋桃
                                      法  官  謝宏宗
                                      法  官  裕斗
以上正本證明與原本無異。
如不服本判決，應於判決送達後10日內向本院提出上訴狀，其未
敘述理由者並應於提出上訴狀後10日內向本院補提理由書（應附
繕本）。
中    華    民    國    98    年    9     月    30    日
                                      書記官  張宗芳
附錄本判決論罪科刑法條：
中華民國刑法第277 條（普通傷害罪）
傷害人之身體或健康者，處3 年以下有期徒刑、拘役或1 千元以
下罰金。
犯前項之罪因而致人於死者，處無期徒刑或7 年以上有期徒刑；
致重傷者，處3 年以上10年以下有期徒刑。
中華民國刑法第302 條（剝奪他人行動自由罪）
私行拘禁或以其他非法方法，剝奪人之行動自由者，處5 年以下
有期徒刑、拘役或3 百元以下罰金。
因而致人於死者，處無期徒刑或 7 年以上有期徒刑，致重傷者，
處 3 年以上 10 年以下有期徒刑。
第 1 項之未遂犯罰之。
中華民國刑法第306 條（侵入住居罪）
無故侵入他人住宅、建築物或附連圍繞之土地或船艦者，處1 年
以下有期徒刑、拘役或3百 元以下罰金。
無故隱匿其內，或受退去之要求而仍留滯者，亦同。
中華民國刑法第354 條（毀損器物罪）
毀棄、損壞前二條以外之他人之物或致令不堪用，足以生損害於
公眾或他人者，處2 年以下有期徒刑、拘役或5 百元以下罰金。


司法院資訊處製作；財團法人民間司法改革基金會備份。
